【裁判字號】    99,抗,113
【裁判日期】    990430
【裁判案由】    假扣押
【裁判全文】
臺灣高等法院高雄分院民事裁定           99年度抗字第113號
抗  告  人  甲○○
上列抗告人因與相對人國新有限公司間聲請假扣押事件，對於民
國99年3 月16日臺灣高雄地方法院99年度裁全字第610 號所為裁
定提起抗告，本院裁定如下：
    主  文
抗告駁回。
抗告訴訟費用由抗告人負擔。
    理  由
一、聲請及抗告意旨略以：伊與相對人訂有聘僱合約，由伊自民
    國97年10月1 日起至99年9 月30日止，擔任相對人所經營之
    高茂診所洗腎室專任醫師，並擔任該診所之負責人。詎相對
    人於99年1 月7 日片面終止契約，其終止並不合法，相對人
    依約尚積欠伊薪資、不休假獎金、代繳稅款及違約金，合計
    新台幣（下同）5,592,630 元。惟相對人已逕將上開診所結
    束營業，且將診所內醫療設備、儀器等財產搬遷一空，伊欲
    訴請相對人給付前開款項，為保全將來強制執行，願供擔保
    以代釋明，請求裁定准就相對人之財產於5,592,630 元範圍
    內為假扣押。原裁定竟駁回伊假扣押之聲請，尚有違誤，爰
    請求廢棄原裁定等語。
二、按債權人就金錢請求或得易為金錢請求之請求，欲保全強制
    執行者，得聲請假扣押；假扣押，非有日後不能強制執行或
    甚難執行之虞者，不得為之；請求及假扣押之原因，應釋明
    之；前項釋明如有不足，而債權人陳明願供擔保或法院認為
    適當者，法院得定相當之擔保，命供擔保後為假扣押，民事
    訴訟法第522 條第1 項、第523 條、第526 條第1 項、第2
    項定有明文。又所謂假扣押之原因，依同法第523 條第1 項
    規定，係指日後有不能強制執行或甚難執行之虞或應在外國
    為強制執行之情形，如債務人浪費財產，增加負擔，或就其
    財產為不利益之處分，將成為無資力之狀態，或將移住遠地
    、逃匿無蹤、隱匿財產，或債務人現存之既有財產，已瀕臨
    成為無資力之情形，或與債權人之債權相差懸殊，將無法或
    不足清償滿足該債權，在一般社會之通念上，可認其將來有
    不能強制執行或甚難執行之虞之情事等是。債權人就假扣押
    之原因，依法有釋明之義務，亦即須提出可使法院信其主張
    為真實之證據，必待釋明有所不足，而債權人陳明願供擔保
    或法院認為適當者，法院始得定相當之擔保，命供擔保後為
    假扣押，若債權人未釋明假扣押之原因，即不符假扣押之要
    件（最高法院94年度台抗字第463 號、98年度台抗字第746
    號裁定意旨參照）。
三、經查，抗告人主張其與相對人訂有聘僱合約，由抗告人自97
    年10月1 日起至99年9 月30日止，擔任相對人所經營之高茂
    診所洗腎室專任醫師，並擔任該診所之負責人，因相對人於
    99年1 月7 日片面終止契約，其終止不合法，相對人依約尚
    積欠抗告人薪資、不休假獎金、代繳稅款及違約金，合計
    5,592,630 元等情，業據提出聘僱合約、路竹郵局第1 號存
    證信函、台灣台南地方法院檢察署緩起訴處分書、高雄師大
    郵局第92號存證信函為證（原審卷第8 至32頁），堪認抗告
    人已就請求之原因為釋明，僅釋明有所不足。至抗告人就假
    扣押之原因，雖主張相對人於99年1 月7 日片面終止契約後
    ，即將上開診所結束營業，且將診所內醫療設備、儀器等財
    產搬遷一空，建物2 樓尚貼有出租之告示，相對人之主要營
    業項目為醫療器材買賣，並以高茂診所之營收為主要收入，
    其上述淘空高茂診所行為，實有脫產之嫌，抗告人之債權有
    日後不能強制執行或甚難執行之虞云云，並提出高茂診所照
    片3 幀、台南市衛生局公函為據（原審卷第33至35頁）。而
    該照片3 幀之內容固為高茂診所鐵捲門關閉及該建物2 樓有
    出租告示、台南市衛生局公函意旨亦載有高茂診所大門深鎖
    ，已無營業事實等語，惟抗告人於擔任高茂診所負責醫師期
    間，確曾因盜刷健保卡，向健保局詐領健保給付，經檢察官
    緩起訴處分，相對人因而向抗告人終止契約一節，有抗告人
    所提出上開台灣台南地方法院檢察署緩起訴處分書、路竹郵
    局第1 號存證信函可稽，則相對人既與抗告人終止契約，抗
    告人即不得依聘僱合約繼續擔任高茂診所負責醫師及專任醫
    師，該高茂診所既無負責醫師，自無法繼續開設。且抗告人
    否認相對人係合法終止契約，並拒絕配合辦理變更負責人事
    宜，而請求相對人依約履行診所繼續營業之義務等情，亦有
    抗告人所提出上開高雄師大郵局第92號存證信函可憑，則相
    對人無從更換負責人而繼續營業甚明。是以相對人因無法繼
    續經營高茂診所，而將診所建物另行出租，並搬遷診所內醫
    療設備、儀器等財產，乃事出有因，應屬其財務管理行為，
    並符社會常情，尚難僅憑上開事實即認係淘空高茂診所而有
    脫產之嫌。再者，抗告人於抗告狀陳述意見，亦僅以相對人
    將診所內重要資產、機器設備搬遷一空，並有上開高茂診所
    照片3 幀、台南市衛生局公函為證，足認相對人有隱匿資產
    、脫產之事實云云，猶未釋明相對人有何致使日後有不能強
    制執行或甚難執行之虞事由，自難謂已就假扣押原因盡釋明
    之義務。準此，抗告人所提出上開事證，均不足以釋明有假
    扣押之原因，而非釋明不足，揆諸上開說明，抗告人對假扣
    押之損害雖陳明願供擔保，仍不能認該擔保已補釋明之欠缺
    ，故其假扣押之聲請即與法定要件不符。
四、綜上所述，抗告人聲請假扣押，未釋明假扣押之原因，其聲
    請自屬無據，不應准許。原裁定駁回抗告人假扣押之聲請，
    並無違誤，抗告意旨求予廢棄，為無理由，應予駁回。
據上論結，本件抗告為無理由，依民事訴訟法第495 條之1 第1
項、第449 條第1 項、第95條、第78條，裁定如主文。
中    華    民    國    99    年    4     月    30    日
                            民事第五庭
                                審判長法官  蔡明宛
                                法      官  曾錦昌
                                法      官  魏式璧
以上正本證明與原本無異。
如不服本裁定應於送達後10日內向本院提出再抗告狀（並按他造
當事人之人數附繕本），並繳納再抗告費新臺幣1,000 元。
再為抗告應以適用法規顯有錯誤為理由，並委任律師為代理人。
中    華    民    國    99    年    4     月    30    日
                                書  記  官  林佳蓉
附註：
抗告人之配偶、三親等內之血親、二親等內之姻親，或抗告人為
法人、中央或地方機關時，其所屬專任人員具有律師資格並經法
院認適當者，亦得為第三審代理人。
抗告人或其法定代理人具有律師資格者及前項情形，應於提起抗
告或委任時釋明之。

司法院資訊處製作；財團法人民間司法改革基金會備份。
